臺灣彰化地方法院刑事判決　　　　　　　　　　　　　九十年度交訴字第一六七號
　　公　訴　人　臺灣彰化地方法院檢察署檢察官
　　被　　　告　戊○○
　　被　　　告　丙○○
右列被告因遺棄等案件，經檢察官提起公訴（九十年度偵字第二一八六號）本院判決
如左：
    主  文
戊○○因過失致人於死，累犯，處有期徒刑柒月；又駕駛動力交通工具肇事，致人死
亡而逃逸，累犯，處有期徒刑拾壹月；應執行有期徒刑壹年肆月。
丙○○因過失致人於死，處有期徒刑陸月；又駕駛動力交通工具肇事，致人死亡而逃
逸，處有期徒刑拾月；應執行有期徒刑壹年貳月。緩刑肆年。
    事  實
一、戊○○前於民國八十一年間因違反肅清煙毒條例案件，經本院判處有期徒刑二年
    ，緩刑二年確定，後經撤銷緩刑入監執行，嗣獲假釋，所餘期間交付保護管束，
    於八十六年四月七日因假釋期滿未經撤銷，視為業已執行完畢。緣於九十年一月
    二十五日二十一時十分許（起訴書誤載二十一時），丙○○駕駛車牌號碼ＴＺ─
    六三六二號自用小客車搭載其妻張柔君與三名子女，沿彰化縣員林鎮○○里○○
    路由西往東行駛，行經山腳路四段鎮興廟前時，明知汽車行駛時，駕駛人應注意
    車前狀況，並隨時採取必要之安全措施，而依當時情形雖係天候雨，惟係夜間有
    照明、路面溼潤無缺陷且視距良好無障礙物，並無不能注意之情事，竟疏未注意
    車前狀況，適有余威行經上開路段欲穿越馬路時，亦疏未注意左右來車，貿然穿
    越道路，丙○○駕駛上開車輛未及閃避，該自用小客車車身右側擦撞余威之左膝
    蓋，使余威因而倒地，而戊○○是時亦駕駛車牌號碼ＧＺ─九六五八號藍色自用
    小貨車，沿上開道路，在丙○○後方朝同一方向行駛，本應注意汽車行駛時駕駛
    人應注意車前狀況，並隨時採取必要之安全措施，而依當時情形並無不能注意之
    情事，亦疏未注意車前狀況，貿然行駛而輾過余威腹部，致余威受有骨盆骨折、
    伴有腹部出血等傷害。詎戊○○、丙○○均明知汽車駕駛人如肇事致人受傷或死
    亡，應即採取救護或其他必要之安全措施，並向警察機關報告，不得逃逸，竟另
    萌駕車逃逸之犯意，戊○○未下車查看，逕自駕車逃逸駛離現場，而丙○○雖有
    下車查看，然未加以救護即驅車逃逸；余威經路人送醫急救，延至同日二十三時
    五十分許因急救無效出院，而於翌日即九十年一月二十六日零時二十分許不治死
    亡。嗣經警依據車禍現場目擊者所供資料，查出肇事車輛為車牌號碼ＧＺ─九六
    五八號自用小貨車及車牌號碼ＴＺ─六三六二號自用小客車，而查悉上情。
二、案經彰化縣警察局員林分局報告臺灣彰化地方法院檢察署檢察官偵查起訴。
    理  由
一、訊據被告戊○○矢口否認有何右揭過失致死及肇事逃逸之犯行，辯稱：車禍當天
    伊與友人丁○○飲酒至晚上八點五十分左右，隨後即駕駛該自用小貨車至彰化縣
    北斗鎮農田工作，並未在車禍現場，且當天亦有人遭駕駛藍色小貨車之人搶奪而
    報案，翌日北斗分局田尾派出所有至伊住處查證，結果並非其所有之藍色小貨車
    ，目擊者可能誤記車號云云；被告丙○○則坦承有過失致死之犯行，惟否認有何
    肇事逃逸之行為，辯稱：當時有停車查看，看到被害人余威受傷倒地，先指揮交
    通，並等到警員及救護車到場時才離開，並有連絡家屬，但家屬不在，有等家屬
    來了才離開云云。經查：
(一)被害人余威於九十年一月二十五日晚上，因本件車禍致頭部外傷、顱內出血，送醫
  急救無效，於當日二十五日二十三時五十分許出院，並於翌日即九十年一月二十六
  日零時二十分許傷重死亡之事實，業經臺灣彰化地方法院檢察署檢察官督同檢驗員
  相驗屬實，復有勘驗筆錄、相驗屍體證明書、驗斷書各一件及伍倫綜合醫院出具之
  診斷證明書一件在卷足佐（相驗卷），堪以認定。
(二)按汽車駕駛人應注意車前狀況，並隨時採取必要之安全措施，道路交通安全規則第
  九十四條第三項定有明文。被告戊○○、丙○○均係領有駕照之人，平時亦有多次
  駕駛經驗，均據其供明在卷，對於上開規定應知之甚詳。查證人即案發時在場之目
  擊者朱贊榮、己○○、庚○○及甲○○分別為如下之證述內容，證人朱贊榮於警訊
  中證述：當時於旁邊與朋友聊天，突發現被害人余威在該處被一部白色轎車擦撞，
  被害人倒地，有一名女子下車，欲阻擋後方來車，但來不及阻擋，余威即被後方一
  部藍色小貨車輾過，並拖了約五公尺等情。證人甲○○於警訊中證稱：當時有看到
  一部藍色小貨車停頓了一下，隨即又換擋並加速駛離，記得號碼ＧＺ－九五？？，
  其餘二碼不太清楚等語。而證人己○○於警訊中證稱：當時是一部藍色自小貨車輾
  壓過被害人余威，並停頓一會兒後加速逃逸，車號第一個英文字為Ｇ，後四碼為九
  六五八，該車駕駛人未下車，側面略有鬢角等語。證人己○○、庚○○於本院九十
  一年一月二十一日調查時則證述：當天去藥局買東西，有看到一部藍色自小貨車撞
  到余威，當天有下雨，故有停下來查看，藍色小貨車也有停下來，當時該車車窗半
  開，又離該車很近，故看得很清楚。當天開車之人留有鬢角，由己○○記下該車車
  號中之英文字，而庚○○則記下數字，車號確是如此等語。綜核上開證人所述車禍
  經過內容大致相符，雖證人甲○○所述車號與證人庚○○所述略有出入，惟證人甲○○已表示記得不太清楚，而證人己○○、庚○○除表示所記車號沒錯外，並於本
  院提示卷附藍色自小貨車之駕駛人戊○○照片時均表示肇事者留有鬢角，且確為照
  片之人無誤，經彼二人當庭指認無誤。被告戊○○固以前詞置辯，惟證人丁○○到
  庭證述當天與戊○○一起飲酒，並在剛過九點時分離開等語，對於之後戊○○之去
  向即不知情，又彰化縣北斗分局田尾派出所固有於九十年一月二十六日上午八時三
  十分至被告戊○○住處調查搶奪案件，惟該報案人係於九十年一月二十五日十四時
  四十五分許遭搶，且表示車號被蓋住無法辨識等語，此有彰化縣警察局北斗分局九
  十一年一月二十九日北警刑字第０九一００一０五六一０號函在卷可按，並非被告
  戊○○所稱有誤報伊車號之情，是其所辯上開各節，尚非可採。復查本案車禍發生
  時雖係天候雨，惟夜間有照明、路面溼潤無缺陷且視距良好無障礙物，有道路交通
  事故調查報告表一件在卷可稽，當時並無不能注意之情事，被告戊○○、丙○○二
  人竟疏未注意，未注意車前狀況，並採取必要安全措施，致生本件車禍，被告二人
  均有過失甚明。臺灣省彰化縣區車輛行車事故鑑定委員會亦認定：「戊○○駕駛自
  小貨車當時未注意車前狀況，致碰行為肇事，應為肇事次因；丙○○駕駛自小客車
  亦未注意車前狀況，致擦撞過路行人，同為肇事次因」，有卷附臺灣省彰化縣區車
  輛行車事故鑑定委員會九十年六月六日彰鑑字第九００三０一號函一件可參（雖鑑
  定意見另指出證人朱贊榮與己○○所述不同，惟查就丙○○肇事部分，證人己○○
  係表示不知情，而證人朱贊榮則就此部分證述甚詳，應以其所述為可採，附此敘明
  ）。又被害人余威未注意左右來車，貿然穿越道路不當，亦有過失，上開鑑定意見
  亦同此見解，惟此仍無解於被告戊○○、丙○○之過失，併此敘明。又本件被告戊○○、丙○○之過失行為，及被害人余威之死亡結果，復有相當之因果關係。
(三)又按汽車駕駛人，駕駛汽車肇事致人受傷或死亡，應即採取救護或其他必要之安全
  措施，並向警察機關報告，不得駛離。道路交通管理處罰條例第六十二條第一項定
  有明文。被告戊○○於駕車肇事後，未停車將傷者送醫，反加速逃離現場之事實，
  已據證人朱贊榮、庚○○、己○○、甲○○證述屬實，已如前述。而被告丙○○於
  停車查看後，亦未將被害人余威送醫救治，即駛離之事實，亦據證人朱贊榮於警訊
  中證述：伊攔車前去追趕該部藍色小貨車，返回現場時，該部轎車即已駛離現場等
  語，且被害人家屬乙○○於警訊中表示到達現場時發現母親余威倒在路中間，後由
  救護車送醫急救，現場肇事車輛已逃逸等語，又本件報案人係江松甫，有卷附相驗
  案件初步調查報告表一件可按（警訊卷），證人江松甫亦於警訊中表示：先看到一
  群人圍觀，才發現一名婦人倒於路中間，才報案等語。可知被告丙○○並未報案處
  理，亦未將被害人余威送醫救護，且本件係警員依在場之證人證詞始循線查獲肇事
  車輛及肇事駕駛人，有彰化縣警察局員林分局刑事案件報告書可憑，被告丙○○亦
  自承係嗣後經警查獲始到案等語，其徒辯稱有留在肇事現場，有通知被害人家屬，
  均無事證可資證明，尚難據為其有利之認定。綜上，本件被告丙○○就其過失犯行
  坦承不諱，核與事實相符，堪以採信，而被告戊○○否認全部犯行，被告丙○○否
  認肇事逃逸犯行部分，所為上開辯解，要屬卸責之詞，均無足採。本件事證明確，
  被告戊○○、丙○○犯行洵堪認定。
二、核被告二人戊○○、丙○○所為，均係犯刑法第二百七十六條第一項過失致死罪
    、第一百八十五條之四之駕駛動力交通工具肇事，致人死亡而逃逸罪。被告二人
    所各犯上開二罪，方法不同，罪名復異，應各分論併罰。又戊○○前於八十一年
    間因違反肅清煙毒條例案件，經本院判處有期徒刑二年，緩刑二年確定，後經撤
    銷緩刑入監執行，嗣獲假釋，所餘期間交付保護管束，於八十六年四月七日因假
    釋期滿未經撤銷，視為業已執行完畢，有臺灣高等法院被告全國前案紀錄表可參
    ，其於有期徒刑執行完畢後，五年以內再犯上開有期徒刑以上之二罪，為累犯，
    應各依刑法第四十七條規定加重其刑。爰審酌被告丙○○素行良好，未有任何前
    科紀錄，被告戊○○有多次前科紀錄，素行非佳（參卷附臺灣高等法院被告全國
    前案紀錄表），被告二人過失情節均非重大，被害人余威同有過失，及其二人之
    動機、目的、手段，暨犯罪後被告丙○○坦承部分犯行，復與被害人家屬達成和
    解，被告戊○○否認犯行之態度等一切情狀，分別量處如主文所示之刑，並各定
    其應執行之刑，以示懲儆。復查被告丙○○前未曾受有期徒刑以上刑之宣告，有
    臺灣高等法院被告全國前案紀錄表在卷可憑，因一時疏於注意造成事故，犯罪情
    節尚非重大，並與被害人家屬達成和解，有和解書一件在卷可憑，被害人家屬亦
    表示不再追究等語，其經此罪刑之宣告後，當知所警惕，諒無再犯之虞，就此檢
    察官亦請求為緩刑之宣告，是本院認被告丙○○所受本件刑之宣告以暫不執行為
    適當，併予宣告緩刑四年，以啟自新。
據上論斷，應依刑事訴訟法第二百九十九條第一項前段，刑法第一百八十五條之四、
第二百七十六條第一項，第五十一條第五款、第四十七條、第七十四條第一款，罰金
罰鍰提高標準條例第一條，判決如主文。
本案經檢察官陳燕瑩到庭執行職務。
中    華    民    國    九十一      年      三      月      十三        日
                            臺灣彰化地方法院交通法庭
                                審判長法官  林  欽  章
                                法      官  李  水  源
                                法      官  郭  麗  萍
右正本證明與原本無異。
如不服本判決，應於判決送達後十日內向本院提出上訴狀( 須附繕本 )。
告訴人或被害人對於判決如有不服具備理由請求檢察官上訴者，其上訴期間之計算係
以檢察官收受判決正本之日期為準。
                                法院書記官  楊  年  雄
中    華    民    國    九十一      年      三      月      十八        日
刑法第一百八十五條之四：
駕駛動力交通工具肇事，致人死傷而逃逸者，處六月以上五年以下有期徒刑。
刑法第二百七十六條第一項
因過失致人於死者，處二年以下有期徒刑、拘役或二千元以下罰金。
從事業務之人，因業務上之過失犯前項之罪者，處五年以下有期徒刑或拘役，得併科
三千元以下罰金。
